【裁判字號】    95,交聲,85
【裁判日期】    950606
【裁判案由】    聲明異議
【裁判全文】
臺灣嘉義地方法院刑事裁定              95年度交聲字第85號
原處分機關  交通部公路總局嘉義市監理站
異  議  人
即受處分人  甲○○
上列受處分人因違反道路交通管理處罰條例案件，對交通部公路
總局嘉義區監理所於中華民國95年3月24日所為之處分（嘉監義
字第裁76－Z00000000號）聲明異議，本院裁定如下：
    主  文
原處分撤銷。
甲○○不罰。
    理  由
一、原處分機關處分意旨略以：異議人即受處分人（下簡稱異議
    人）甲○○駕駛車牌號碼C4－1805號自小客車，於民國九十
    一年二月十九日上午，在國道三號高速公路南下二八三公里
    處，以時速一百一十七公里違規超速行駛，經警當場舉發，
    原處分機關乃於九十五年三月二十四日，依道路交通管理處
    罰條例第三十三條第一項之規定，裁處異議人罰鍰新臺幣（
    下同）六千元。
二、異議意旨則略以：其於裁決書所載前開時、地駕車經過國道
    三號高速公路南下二八三公里處時，並未超速，而係後方車
    超入內線車道疾駛而去，原處分機關事過三年多後，始先後
    二次裁決（第一次裁決遭本院九十四年度交聲字第二一八號
    裁定撤銷），既無證據，又悖於事實，本件裁決應予撤銷等
    語。
三、查異議人駕駛車牌號碼C4－1805號自小客車，於九十一年二
    月十九日上午，在國道三號高速公路南下二八三公里處，經
    警以時速一百一十七公里違規超速行駛為由，當場舉發，並
    由原處分機關先於九十四年十月二十七日裁決，依道路交通
    管理處罰條例第三十三條第一項之規定，裁處異議人罰鍰六
    千元，經異議人聲明異議，本院以九十四年度交聲字第二一
    八號裁定，以該裁決書未載明違規地點為由，而撤銷原處分
    ，經原處分機關再於九十五年三月二十四日，依道路交通管
    理處罰條例第三十三條第一項之規定，裁處異議人罰鍰六千
    元等情，有前開裁定、裁決書、舉發違反道路交通管理事件
    通知書等，附於原處分機關處理交通違規聲明異議案件卷宗
    存卷足參，為兩造所不爭執，堪以認定。
四、按行政行為應受法律及一般法律原則之拘束；行政行為，非
    有正當理由，不得為差別待遇，行政程序法第四條、第六條
    分別定有明文。並由憲法第七條平等原則導出「禁止恣意原
    則」，既禁止故意的恣意行為，復禁止任何客觀上違反憲法
    基本精神及事物本質行為；是所謂恣意，乃欠缺適當、充分
    事理上理由之謂。次按違反道路交通管理事件行為人，未依
    規定自動繳納罰鍰，或未依規定到案聽候裁決，處罰機關應
    於舉發違反道路交通管理事件通知單送達二個月內依標準表
    逕行裁決之，違反道路交通管理事件統一裁罰標準及處理細
    則第四十四條第一項揭示甚明。此係主管機關即交通部與內
    政部為補充前揭道路交通管理處罰條例漏未對處罰機關於受
    理違反道路交通管理事件裁決時效所為之補充性質行政命令
    ，然因該細則並未規定處罰機關逾「二個月」期間未為裁決
    時，有何失權效果，而僅屬訓示之規定，惟處罰機關仍不得
    恣意違反上開「二個月」期間，如處罰機關遇有違反道路交
    通管理事件行為人，未依規定自動繳納罰鍰，或未依規定到
    案聽候裁決時，未依上開行政命令規定於舉發違反道路交通
    管理事件通知單送達二個月內依標準表逕行裁決，竟無故延
    宕數年後始加以裁決，致使受處分人對違規之事實有爭執時
    ，因時間經過，致未能即時、適時提出有利證據，而蒙受重
    大之不利益，此處罰機關無故延宕達數年之後始逕行裁決之
    行為，即屬恣意行為。查：本件原處分機關所為之裁決，由
    違規時間、舉發日期（九十一年二月十九日）起至第一次裁
    決之日（九十四年十月二十七日）止，已逾三年之久，有前
    揭卷附舉發違反道路交通管理事件通知單及違反道路交通管
    理事件裁決書各一紙可稽，此顯逾上開違反道路交通管理事
    件統一裁罰標準及處理細則第四十四條第一項裁決期限之規
    定且屬情節重大，末經本院遍閱全卷亦難認原處分機關此番
    延宕有何正當、合理之理由，則原處分機關對異議人所為之
    裁決顯已違反行政程序法第六條所揭櫫之平等原則而違反情
    節重大，其處分亦難認屬合法。又按行政罰法第二十七條第
    一項規定：「行政罰之裁處權，因三年期間之經過而消滅。
    」及參照該條立法意旨：「本條係有關行政罰裁處權時效之
    規定；衡以行政罰裁處權之行使與否，不宜懸之過久，而使
    處罰關係處於不確定狀態，影響人民權益，惟亦不宜過短，
    以免對社會秩序之維護有所影響，爰於第一項定其消滅時效
    為三年。第二項並就時效之起算點加以明定，以杜紛爭。至
    行政罰之執行時效，則依行政執行法第七條第一項規定處理
    。」是原處分機關不僅違反道路交通管理事件統一裁罰標準
    及處理細則第四十四條第一項之規定，亦屬違反行政程序法
    第六條所定平等原則之規定且情節重大，從而原處分機關對
    受處分人所為之裁處，即非適法，應認本件異議有理由，爰
    撤銷原處分並另為受處分人不罰之諭知。
據上論結，應依道路交通管理處罰條例第八十七條第二項、道路
交通案件處理辦法第二十條前段，裁定如主文。
中    華    民    國   95    年    6     月    6     日
                  交通法庭  法  官  蔡廷宜
以上正本證明與原本無異。
如不服本裁定，應於送達後5日內，向本院提出抗告狀。
中    華    民    國    95    年    6     月    6     日
                            書記官  蕭琪男


司法院資訊處製作；財團法人民間司法改革基金會備份。
